最高法院刑事判決　　　　　　九十六年度台上字第三二二七號
上　訴　人　甲○○
上列上訴人因殺人案件，不服台灣高等法院高雄分院中華民國九
十六年四月九日第二審判決（九十五年度上重訴字第四０號，起
訴案號：台灣高雄地方法院檢察署九十五年度偵字第一三七六五
、一七一四０號），提起上訴，本院判決如下：
    主  文
原判決撤銷，發回台灣高等法院高雄分院。
    理  由
本件原判決認定上訴人甲○○為成年人，與被害人Ｂ女（為未滿
二歲之兒童，真實姓名年籍詳卷）係父女。上訴人因婚姻失敗心
情鬱悶，竟罔顧被害人生存及獨立自主之權利，萌生殺害女兒之
犯意，於民國九十五年五月十四日凌晨二時許，騎機車前往高雄
市○○街十三巷四號被害人褓母劉淑娟住處，將托育之被害人搭
載於機車前座藤椅上，先前往「順揚超商」購買保力達Ｂ後，即
騎乘機車至高雄港第八十一號碼頭，並打電話至前妻Ａ女（即被
害人之母）之手機留言稱：「……我跟你女兒要走了，電話都不
接，那我也沒辦法了，以後自己照顧自己，後果自己負責……等
語。上訴人即在該處飲用含酒精成分之保力達Ｂ，其明知被害人
為未滿二歲之兒童，落海後無力自救，勢必溺斃海中，竟仍於同
日六時七分許，基於殺人之犯意，騎乘上開機車搭載被害人由高
雄港大仁船渠衝入海中。上訴人於落海後即自行上岸，且未為任
何搜救之行為，置被害人生命安危於不顧，致被害人於落海後因
無人救援而於海中溺水窒息死亡。林某於上岸後騎乘腳踏車回到
劉淑娟住處換洗衣物後，再前往超商購買保力達Ｂ飲用並食用早
餐，期間超過三小時，皆未為任何之救援行為。嗣於九十五年五
月十四日九時許，在高雄市前鎮區○○○路之界揚超商前，為警
查獲等情。因而將第一審科刑判決撤銷，改判仍論處上訴人殺害
兒童罪刑，固非無見。
惟查：(一)按刑事審判旨在實現刑罰權之分配的正義，故法院對有
罪之被告科刑，應符合罪刑相當之原則，使罰當其罪，此所以刑
法第五十七條明定科刑時應審酌一切情狀，尤應注意該條所列十
款事項以為科刑輕重之標準，此項原則於刑事訴訟法第三百七十
條所定不利益變更禁止原則之例外情形，亦有其適用；故第一審
判決認定有牽連犯關係之輕重二罪俱能證明而從其重罪論處，被
告上訴於第二審法院，第二審認定輕罪部分不成立犯罪，雖因第
一審判決適用法條不當而將之撤銷改判，但此時所認定之犯罪情
節已屬較輕，除非第一審量刑失出，第二審判決如仍維持原宣告
刑而未說明理由，即難謂與罪刑相當原則及不利益變更禁止原則
之旨意無悖。本件第一審判決認上訴人犯殺害兒童及不能安全駕
駛動力交通工具而駕駛罪，二行為有方法結果之牽連關係，而從
重依殺害兒童罪處斷，上訴人上訴於原審法院，原審審理結果認
定輕罪部分犯罪不能證明，而撤銷原判決，改判僅依殺害兒童罪
論處，此時原判決所認定之犯罪情節已屬較輕，原判決仍維持原
宣告刑而未說明其理由，即與罪刑相當原則及不利益變更禁止原
則之旨意有違。(二)依起訴書之記載，檢察官起訴上訴人涉犯刑法
第一百八十五條之三罪嫌，而與殺害兒童罪部分，犯意各別，應
分論併罰。原審審理結果，以上訴人涉犯刑法第一百八十五條之
三部分，犯罪不能證明，自應於判決主文內為無罪之諭知，惟原
判決卻認此部分檢察官係與論處罪刑部分有裁判上一罪關係起訴
，而不另為無罪之諭知，亦有已受請求之事項未予判決之違法。
上訴意旨執以指摘原判決不當，非無理由，應認原判決有發回更
審之原因。
據上論結，應依刑事訴訟法第三百九十七條、第四百零一條，判
決如主文。
中　　華　　民　　國　九十六　年　　六　　月　 十五 　日
                      最高法院刑事第九庭
                          審判長法官  洪　清　江
                                法官  石　木　欽
                                法官  李　伯　道
                                法官  林　勤　純
                                法官  陳　晴　教
      本件正本證明與原本無異
                                      書  記  官
中　　華　　民　　國　九十六　年　　六　　月　二十七　日
                                                      Ｋ
